臺灣彰化地方法院民事判決
108年度再易字第10號
再審原告    張多榮  
再審被告    王秋萍  
上列當事人間請求損害賠償事件，再審原告對於民國108年8月27
日本院107年度簡上字第155號確定判決提起再審之訴，本院不經
言詞辯論，判決如下：
    主  文
再審之訴駁回。
再審訴訟費用由再審原告負擔。
    事實及理由
一、按再審之訴，應於30日之不變期間內提起；其期間自判決確
    定時起算，判決於送達前確定者，自送達時起算；民事訴訟
    法第500條第1項、第2項本文前段定有明文。經查再審原告
    係對民國108年8月27日本院107年度簡上字第155號確定判決
    （下稱原確定判決）提起再審之訴，而該事件之訴訟標的金
    額未逾新臺幣（下同）150萬元，為不得上訴第三審事件，
    故於上開宣示之日即已確定。再審原告則於108年9月3日收
    受原確定判決之正本，繼於108年10月1日提起本件再審之訴
    ，有前訴訟程序送達證書及本件民事再審訴狀所蓋本院收狀
    日期戳在卷足憑（前訴訟程序卷第121頁、本院卷第9頁），
    是再審原告提起本件再審之訴，未逾30日之法定不變期間，
    合先敘明。
二、再審原告起訴主張略以：
　㈠兩造為鄰居，因停車糾紛，再審被告竟於105年7月13日在兩
    造住處外之公開場所對伊罵「瘋人」（台語，下同）2次，
    足使伊感到難堪，深覺受辱，令伊在社會上之評價受到貶損
    ，侵害伊之名譽權，伊遂起訴請求再審被告損害賠償，然經
    本院員林簡易庭107員簡字第230號判決及原確定判決均駁回
    伊之請求在案。
　㈡原確定判決僅以事發當日在現場之人，並非僅止於兩造，則
    再審被告所指稱「瘋人」之對象究為何人，是否確直指再審
    原告，尚非無疑等語，駁回伊上訴。惟查臺灣彰化地方檢察
    署106年度偵字第2088號警詢筆錄，再審被告已坦承當時在
    現場公然辱罵伊「瘋人」等語，足見原確定判決漏未斟酌再
    審被告業已於偵查中坦承有辱罵伊之事實，且就伊提出鑑定
    該錄音帶聲紋之聲請，亦認定無必要性，有民事訴訟法第49
    7條漏未斟酌足以推翻原確定判決證據之再審事由。
　㈢伊於108年9月2日發現新證據即現場監視器錄影光碟，顯示現
    場僅有再審被告1名女子辱罵伊，並無第2名女子辱罵伊，且
    再審被告甚至拿起手機對伊錄影，顯然足以推翻原確定判決
    ，而有民事訴訟法第496條第1項第13款之再審事由等語。
　㈣並聲明：1.原確定判決廢棄。2.再審被告應給付再審原告30
    萬元及自起訴狀繕本送達翌日起至清償日止，按年息5％計算
    之利息。
三、本件未行言詞辯論，無再審被告聲明及陳述可資記載。
四、本院之判斷：
　㈠關於再審原告主張，原確定判決有民事訴訟法第497條之再審
    事由部分：
　　⒈依民事訴訟法第466條不得上訴於第三審法院之事件，其經
      第二審確定之判決，如就足影響於判決之重要證物，漏未
      斟酌，或當事人有正當理由不到場，法院為一造辯論判決
      者，亦得提起再審之訴，固為同法第497條所明定。惟所
      謂證物，專指物證而言，不包含證人在內（最高法院29年
      渝上字第696號判決要旨參照）。所謂就足以影響於判決
      之重要證物漏未斟酌之情形，係指足以影響於判決基礎之
      重要證物，雖當事人已於前訴訟程序提出，然未經確定判
      決加以斟酌者而言。或則忽視當事人聲明之證據而不予調
      查，或則依聲請或依職權調查之證據未為判斷，且該證物
      足以動搖原確定判決基礎者而言。若於判決理由項下說明
      無調查之必要，或縱經斟酌亦不足影響判決基礎者，即與
      漏未斟酌有間，不得據為本條所定之再審事由。　　
　　⒉再審原告固主張：原確定判決漏未斟酌再審被告業已於偵
      查中坦承有辱罵再審原告事實云云，惟查，再審原告指摘
      原確定判決漏未斟酌者，乃再審被告於刑案偵查中之陳述
      ，核其證據資料屬性既非物證，依前開說明，與同法第49
      7條規定再審事由之要件已有不符。況原確定判決就此，
      已然敘明：「鐘移誦（即再審被告之配偶）於刑事案件警
      詢程序中表示：上訴人（即再審原告）當日對伊大聲咆哮
      ，伊太太（即被上訴人、再審被告）與上訴人之母親都跑
      出來查看等情（見刑事警卷第7頁反面），被上訴人亦於
      刑事警詢、偵訊過程中陳稱：伊當時聽到他們（即鐘移誦
      、上訴人）在外爭執的聲音，即出來查看，當時現場混亂
      ，伊記得上訴人當時與伊等發生爭執時，不斷向伊等大聲
      咆哮和挑釁，當時兩造、鐘移誦、上訴人之母親、伊與鐘
      移誦之女兒均有在場，伊是跟鐘移誦說不要理會不可理喻
      的人，伊講得很小聲，伊忘記有沒有說『瘋人』，但伊是跟
      伊先生鐘移誦講話，伊不是針對上訴人辱罵『瘋人』，伊也
      沒有指名道姓地辱罵等語（分見刑事警卷第1頁反面、偵
      查卷第8頁反面）」等語，原確定判決經斟酌鐘移誦及再
      審被告於偵查中所陳述內容後，並據此認定再審被告當時
      確實在現場且曾出言提及「瘋人」乙詞，僅因事發當日在
      現場之人，並非僅止於兩造，則再審被告所指稱之對象究
      為何人，尚非無疑等為得心證之理由，顯已斟酌再審被告
      於偵查中之陳述。自難認有再審原告所指漏未斟酌情事。
　　⒊另就再審原告提出鑑定該錄音帶聲紋之聲請部分，原確定
      判決已載明：「原審於勘驗時，雖有部分對談內容模糊不
      清，但未見有何忽然中斷、或非連續錄音之情事，是被上
      訴人否認該錄音資料之真正，應非可採。而上訴人聲請進
      行聲紋鑑定，則無調查之必要性」等語，顯已於原確定判
      決理由中說明其為無調查必要之證據。揆諸前揭說明，再
      審原告主張原確定判決漏未斟酌前述證物，足以影響原確
      定判決之結果云云，洵非可採。
　㈡關於再審原告主張，原確定判決有民事訴訟法第496條第1項
    第13款之再審事由部分：
　　⒈按當事人發現未經斟酌之證物或得使用該證物者，得以再
      審之訴對於確定終局判決聲明不服；但以如經斟酌可受較
      有利益之裁判者為限，民事訴訟法第496條第1項第13款定
      有明文。所謂當事人發現未經斟酌之證物或得使用該證物
      ，係指前訴訟程序事實審之言詞辯論終結前已存在之證物
      ，但不知有該證物，現始知之，或雖知有此證物，而不能
      使用，現始得使用者而言；且以發現未經斟酌或得使用之
      證據為再審理由者，必以該證據若經斟酌即可受較有利益
      之裁判者為限（最高法院29年渝上字第1005號判決、32年
      上字第1247號判決、108年度台抗字第705號裁定要旨參照
      ）。故必當事人在客觀上確不知該證物存在致未斟酌，現
      始知之，或依當時情形有不能檢出該證物者，始足當之，
      倘按其情狀依一般社會通念，尚非不知該證物或不能檢出
      或命第三人提出者，均無該條款規定之適用（最高法院10
      3年度台抗字第770號裁定要旨參照）。當事人以發現得使
      用未經斟酌之證物為再審理由者，並應就其在前訴訟程序
      不能使用之事實，依民事訴訟法第277條前段規定負舉證
      責任（最高法院98年度台上字第1258號判決要旨參照)。
　　⒉查前訴訟程序事實審固於108年8月13日言詞辯論終結，然
      再審原告於該次庭期即表示：如伊找到其他影音檔可否提
      出給法院等語；翌日（即8月14日）隨即具狀檢送現場錄
      影光碟到院（前訴訟程序卷第102頁、第105頁至第109頁
      ）。對此，再審原告並未舉證證明有何事實上之障礙或其
      他原因，致其不能於前訴訟程序中提出以供法院斟酌，客
      觀上難認再審原告於前訴訟程序確有不知有該證物存在現
      始知悉，或依當時情形有不能檢出該證物情事，核與民事
      訴訟法第496條第1項第13款所定要件已有不合。
　　⒊此外，原確定判決經審酌再審原告所提出錄音資料，並經
      勘驗後之譯文後，已敘明：「於上開過程中，有吵架聲、
      咆哮聲，然亦間雜有拍手聲，衡諸常情，一般人往往於興
      奮、開心、表達支持、鼓勵等情緒下，方有拍手之舉措，
      是於事發當時，何以在爭吵過程中忽然出現拍手聲，實悖
      於常情，被上訴人是否係因遭受此一悖於情理之客觀事實
      刺激，方於其發言過程夾論夾敘，同非無疑，揆諸上揭說
      明，亦難評價被上訴人確實已侵害上訴人之名譽權」等理
      由。易言之，原確定判決已審究再審被告於事發當時所處
      情境及發言內容，進而認定並無侵害再審原告名譽權，從
      而縱經斟酌再審原告提出之現場監視器錄影光碟，難認可
      使其受較有利益之裁判，再審原告據此主張原確定判決有
      再審事由，即非可採。
五、綜上所述，再審原告依民事訴訟法第496條第1項第13款、第
    497條規定提起再審之訴，顯無理由，爰不經言詞辯論，逕
    以判決駁回之。
六、據上論結，本件再審之訴為顯無理由。依民事訴訟法第502
    條第2項、第78條，判決如主文。
中　　華　　民　　國　　110 　年　　6 　　月　　4　　日
                  民事第四庭　　審判長法　官　陳瑞水
                                      法　官　許嘉仁
                                      法　官　徐沛然
以上正本係照原本作成。
本件不得上訴。
中　　華　　民　　國　　110 　年　　6 　　月　　4 　　日
                            　　　    書記官　蔡明株